臺灣高雄地方法院刑事判決　　　　　　　　　　　　　九十一年度交易字第八三號
　　公　訴　人　臺灣高雄地方法院檢察署檢察官
　　被　　　告　乙○○
右列被告因過失致死案件，經檢察官提起公訴（九十年度偵字第二二六五九號），本
院判決如左：
    主  文
乙○○因過失致人於死，處有期徒刑陸月，如易科罰金，以參佰元折算壹日。緩刑貳
年。
    事  實
一、乙○○考領有普通小客車駕駛執照，於民國九十年十二月二日上午，駕駛車牌號
    碼六Ｍ─０八五九號自小客車，沿高雄縣梓官鄉○○路內側車道，由北往南方向
    行駛，於同日上午八時十五分許，途經中正路與港九路之號誌燈未正常運作如同
    無號誌之交岔路口時，本應注意汽車駕駛人在行近號誌燈未正常運作之無號誌交
    岔路口前，應減速慢行，作隨時停車之準備，並應注意車前狀況，隨時採取必要
    之安全措施，以避免危險之發生，而當時天氣晴朗，日間自然光線，視距良好，
    道路舖有柏油，路況正常，並無障礙物或其他缺陷，且依其智識、能力亦無不能
    注意之情事，詎於行經前揭無號誌交岔路口時，竟疏未注意減速慢行，在速限四
    十公里路段，猶貿然以時速五十公里之速度行駛，且疏未注意車前狀況，貿然駕
    駛自小客車駛入上開交岔路口，適有亦疏未注意行至無號誌交岔路口，支線道車
    應讓幹線道車先行且未配戴安全帽之余秀里，騎乘車牌號碼ＷＧＮ─一九一號輕
    型機車，沿港九路由東往西行駛而來，乙○○見狀後煞避不及，致其駕駛之自小
    客車左前車輪處與余秀里騎乘之輕型機車車頭相撞，使余秀里人、車倒地，因而
    受有腦挫傷、顱內出血、胸腹腔內臟挫傷內出血、右側胸腹部挫傷內出血、右大
    腿外側右膝挫擦傷，雖經送醫急救，仍於同日上午八時五十分許，傷重不治死亡
    。乙○○於肇事後，犯罪未被發覺前，即主動向據報前往現場處理且尚不知犯罪
    嫌疑人之高雄縣警岡山分局赤崁派出所警員甲○○坦承肇事，並接受本院裁判。
二、案經高雄縣警察局湖內分局報告及臺灣高雄地方法院檢察署檢察官相驗後主動偵
    查起訴。
    理  由
一、訊據被告乙○○，對於在右揭時、地，因駕車疏未注意減速慢行及未注意車前狀
    況，致與被害人余秀里騎乘之機車相撞，使余秀里人、車倒地，因而受有前開事
    實欄所載之傷害，雖經送醫急救，仍於同日上午八時五十分許許，傷重不治死亡
    之事實，坦承不諱，並有卷附道路交通事故調查報告表一份、肇事現場照片八幀
    附在相驗卷可資佐證；而被害人余秀里確因本件車禍致腦挫傷、顱內出血、胸腹
    腔出血而不治死亡之事實，亦經臺灣高雄地方法院檢察署檢察官督同法醫師相驗
    明確，製有相驗屍體證明書、驗斷書及勘驗筆錄在卷可憑，被告上開自白，堪信
    為真實。
二、按汽車駕駛人在行近無號誌交岔路口前應減速慢行，作隨時停車之準備；並應注
    意車前狀況，隨時採取必要之安全措施，道路交通安全規則第九十三條第一項第
    四款及第九十四條第三項分別定有明文。被告乙○○既考領有普通自小客車駕駛
    執照，前揭規定自應知悉，且亦為其應注意並能注意之義務，則其駕車行經上開
    號誌未正常運作之無號誌交岔路口時，理應注意減速慢行，並應注意車前狀況，
    而中正路之行車速限為時速四十公里，且當時天氣晴朗，日間自然光線，視距良
    好，道路舖有柏油，路況正常，並無障礙物或其他缺陷，此有前揭道路交通事故
    調查報告表、肇事現場照片在卷可憑，且依被告之智識、能力等情，亦無不能注
    意之情事，詎被告於行經前揭無號誌交叉路口，竟疏未注意減速慢行，在行車速
    限四十公里路段，猶貿然以時速五十公里之速度疾駛，且疏未注意車前狀況，而
    未適時發現被害人騎乘機車自其左方行駛而來，並採取適當、必要之安全措施，
    致肇事使被害人受創死亡，被告之駕駛行有過失，灼然至明。雖本件車禍肇事責
    任經送台灣省高屏澎區車輛行車事故鑑定委員會鑑定結果，認為被告駕駛自小客
    車疏未注意車前狀況，為肇事次因，有該鑑定委員會於九十一年一月十一日，以
    高屏澎鑑字第九一○一三二號函所檢覆之鑑定意見書乙件附在相驗卷可參。惟上
    開鑑定意見，未斟酌被告行駛之中正路行車速限為時速四十公里，而被告於行經
    上開無號誌交岔路口時，猶以時速五十公里之速度疾駛，有疏未注意行經無號誌
    交岔路口應減速慢行之過失，其處理尚有未及周延之處，尚難採為被告僅有疏未
    注意車前狀況過失之認定。又按汽車（依道路交通安全規則第二條第一款、第三
    條第六款規定，機車係屬道路交通管理處罰條例及該條例第九十二條授權制定之
    道路交通安全規則所規定之「汽車」之一種）駕駛人行經無號誌交岔路口，支線
    道車應讓幹線道車先行，道路交通安全規則第九十四條第三項定有明文，此亦為
    考領有適當駕駛執照之被害人應注意並能注意之義務，是被害人疏未注意騎乘機
    車應戴安全帽及行經無號誌交岔路口時，支線道車應讓幹線道車先行，即貿然沿
    支線道之港九路駛入上開交岔路口，致生本件車禍，此有上開道路交通事故調查
    報告表及肇事現場照片在卷可稽，是被害人對於本件車禍事故之發生亦有過失，
    惟此仍不得解免被告過失罪責，附此敘明。又被害人確因本件車禍傷重不治死亡
    ，已詳如前述，是被告之過失犯行與被害人之死亡間，顯有相當因果關係。本件
    罪證已臻明確，被告過失致人於死犯行，洵堪認定。
三、核被告所為，係犯刑法第二百七十六條第一項之普通過失致人於死罪。而被告於
    肇事後，犯罪未被發覺前，即主動向前往現場處理之高雄縣警察局湖內分局赤崁
    派出所警員甲○○自首，並坦承肇事接受裁判之事實，業經證人甲○○陳明在卷
    ，合乎自首之要件，應依刑法第六十二條前段規定，減輕其刑。爰審酌被告駕車
    行經無號誌路口未減速慢行，且疏未注意車前狀況，致撞及被害人而肇事，惟犯
    後坦承犯行，態度良好，且事後已與被害人家屬達成民事和解，並賠償新台幣二
    百七十五萬元，有和解書一紙附在偵查卷可憑，及被害人余秀里就本件車禍之發
    生亦有上開過失等一切情狀，爰量處如主文所示之刑，並諭知易科罰金折算標準
    。又被告前未曾受有期徒刑以上刑之宣告，有臺灣高等法院被告全國前案紀錄表
    一份在卷可稽，其偶因過失罹犯本罪，犯後復知悔悟，經受此科刑教訓之後，當
    知警惕，應無再犯之虞，本院認所宣告之刑以暫不執行為適當，爰併予宣告緩刑
    二年，以啟自新。
據上論斷，應依刑事訴訟法第二百九十九條第一項前段，刑法第二百七十六條第一項
、第六十二條前段、第四十一條第一項、第七十四條第一款，罰金罰鍰提高標準條例
第一條前段、第二條，判決如主文。
本案經檢察官楊忠誠到庭執行職務。
中      華      民      國    九十一    年      三      月    二十九    日
                                  臺灣高雄地方法院交通法庭
                                      法  官  廖  純  卿
右正本證明與原本無異。
如不服本判決，應於判決送達後十日內，向本院提出上訴狀。
                                      書記官  林  孝  聰
中      華      民      國    九十一    年      三      月    二十九    日
附錄本案論罪科刑法條全文：
中華民國刑法第二百七十六條
 (過失致死罪)
因過失致人於死者，處二年以下有期徒刑、拘役或二千元以下罰金。
從事業務之人，因業務上之過失犯前項之罪者，處五年以下有期徒刑或拘
役，得併科三千元以下罰金。
